臺灣高等法院刑事判決
111年度上訴字第1809號
上  訴  人  
即  被  告  賴文欽


選任辯護人  李蒼棟律師
上列上訴人即被告因違反槍砲彈藥刀械管制條例等案件，不服臺
灣宜蘭地方法院110年度訴字第400號，中華民國111年3月22日第
一審判決（起訴案號：臺灣宜蘭地方檢察署110年度偵字第5534
號），提起上訴，本院判決如下：
    主  文
上訴駁回。
    事  實
一、賴文欽明知可發射子彈、具殺傷力之非制式槍枝及子彈，均
    係槍砲彈藥刀械管制條例所定之管制物品，非經主管機關許
    可，不得持有，竟基於持有可發射子彈、具殺傷力之非制式
    槍枝、子彈之犯意，於民國100年間某日，在宜蘭縣礁溪鄉
    某處，自真實姓名年籍不詳自稱「謝蒼養」之友人處，取得
    具殺傷力之非制式手槍1枝（槍枝管制編號：0000000000號
    ，內含彈匣1個）、具殺傷力之非制式子彈4顆及不具殺傷力
    之非制式子彈1顆後，未經許可持有之。又賴文欽於110年8
    月7日晚間11時42分許，以通訊軟體LINE傳送訊息：「幹！
    最討厭不接電話…」、「是你反背我…」等文字予裴秋昌後，
    即於110年8月8日上午5時25分許，持前開槍枝前往裴秋昌斯
    時位於宜蘭縣○○市○○路00巷0弄00號居處外，朝裴秋昌居處
    窗戶方向射擊1次，造成窗戶破損（毀損部分業經撤回告訴
    ；恐嚇部分則經撤回上訴，均詳如後述）。嗣裴秋昌報警處
    理，並為警於同日上午11時50分許，在賴文欽位於宜蘭縣○○
    鄉○○○路00○0號住處內，扣得上開非制式手槍1枝（內含彈匣
    1個）、具殺傷力之非制式子彈3顆及不具殺傷力之非制式子
    彈1顆，始悉上情。
二、案經裴秋昌訴由宜蘭縣政府警察局宜蘭分局報請臺灣宜蘭地
    方檢察署檢察官偵查起訴。
    理  由
壹、本院審理範圍
一、按刑事訴訟法第348條規定：（第1項）上訴得對於判決之一
    部為之。（第2項）對於判決之一部上訴者，其有關係之部
    分，視為亦已上訴。但有關係之部分為無罪、免訴或不受理
    者，不在此限。（第3項）上訴得明示僅就判決之刑、沒收
    或保安處分一部為之。本件原審認定上訴人即被告賴文欽係
    犯槍砲彈藥刀械管制條例第7條第4項之非法持有非制式手槍
    罪、同條例第12條第4項之非法持有子彈罪及刑法第305條之
    恐嚇危害安全罪。其係以一行為同時犯非法持有非制式手槍
    罪、非法持有子彈罪，經依刑法第55條想像競合犯之規定，
    從一重之非法持有非制式手槍罪處斷後，量處有期徒刑5年
    ，併科罰金新臺幣（下同）3萬元，另就其所犯恐嚇危害安
    全罪則量處有期徒刑2月，並各諭知易服勞役及易科罰金之
    折算標準，暨為相關沒收之宣告，此外就其被訴毀損部分則
    不另為不受理之諭知。被告不服原判決，就前揭有罪部分均
    提起上訴，檢察官則未提起上訴，依首揭規定與說明，自應
    適用刑事訴訟法第348條定其上訴範圍。準此，前揭不受理
    部分（即被訴毀損部分）自不在上訴範圍內；又被告嗣於本
    院準備程序時，復當庭撤回恐嚇危害安全罪之上訴，且撤回
    前揭槍砲案件之認定犯罪事實（即論罪）、沒收部分之上訴
    ，言明僅就原判決關於槍砲案件之刑部分上訴，此經被告及
    其辯護人供明在卷（見本院卷第95至96頁），並有被告所出
    具之撤回上訴聲請書在卷可按（見本院卷第102頁），故本
    院審理範圍僅限於原判決關於槍砲案件之刑部分，其餘部分
    則不在審理範圍內。
二、至本院前引之犯罪事實，業據原判決認定在案，並非在本院
    審理範圍內，惟為便於檢視、理解本件案情，乃予以臚列記
    載，併此敘明。
貳、實體方面
一、刑之說明　　
　　本件無依槍砲彈藥刀械管制條例第18條第4項前段規定減免
    其刑之餘地：　　
  ㈠按槍砲彈藥刀械管制條例第18條第4項前段規定：「犯本條例
    之罪，於偵查或審判中自白，並供述全部槍砲、彈藥、刀械
    之來源及去向，因而查獲或因而防止重大危害治安事件之發
    生者，減輕或免除其刑。」其立法本旨，係在鼓勵犯上開條
    例之罪者自白，如依其自白進而查獲該槍砲、彈藥、刀械的
    來源供給者及所持有的槍砲、彈藥、刀械去向，或因而防止
    重大危害治安事件的發生時，既能及早破獲相關犯罪人員，
    並免該槍砲、彈藥、刀械續遭持為犯罪所用，足以消弭犯罪
    於未然，乃予寬遇，以啟自新。反之，犯該條例之罪者，雖
    於偵查或審判中自白，但若並未因而查獲該槍砲、彈藥、刀
    械的來源及去向，追究相關之犯罪人員，或因而防止重大危
    害治安事件之發生，自不符合該條項減免其刑之要件（最高
    法院111年度台上字第1379號判決意旨參照）。
　㈡被告上訴意旨略以：被告遭警逮捕時，並未查有扣案槍、彈
    ，係被告主動交出，故本件應符合槍砲彈藥刀械管制條例第
    18條第4項前段減免其刑之規定。原判決漏未審酌，復未於
    判決內說明不需審酌之情形，自有調查未盡及理由不備之違
    法。爰請撤銷原判決，依上開規定減免其刑云云。惟查，被
    告為警扣得其所非法持有之槍、彈後，其固於警詢、偵訊、
    原審及本院審理時均自白此部分犯行，然其於警詢及偵訊時
    皆供稱：槍、彈來源係100年間友人「謝蒼養」在宜蘭礁溪
    交付給我，「謝蒼養」已經去世等語（見偵卷第13、72頁）
    ，則被告所供述之槍、彈來源「謝蒼養」既早於100年間即
    已去世，本案顯然並無因被告供述槍、彈之來源，而查獲「
    謝蒼養」其人，俾追究其刑責，亦無因被告之供述而防止重
    大危害治安事件之發生，自無依槍砲彈藥刀械管制條例第18
    條第4項前段減免其刑之餘地，原判判未適用該規定，核無
    違誤。是以，被告上訴意旨徒執前詞指摘原判決不當，請求
    依上開規定減免其刑云云，自無足取。
二、上訴駁回之理由　　
　㈠原審因而本於相同見解，審酌被告前有妨害公務等犯罪科刑
    紀錄，有本院被告前案紀錄表在卷可參，品行難謂良好，其
    明知具有殺傷力之非制式手槍、子彈均係高危險之管制物品
    ，仍無視禁令，未經許可而持有該等違禁物，對於社會治安
    造成潛在危害之犯罪所生危險，並持槍對裴秋昌之住處窗戶
    射擊，所為誠屬不該，惟念其已與裴秋昌達成和解，有和解
    書存卷可考（見原審卷第59頁），裴秋昌亦表示請從輕量刑
    等語（見原審卷第93頁），兼衡被告於警詢時自陳家庭經濟
    情形為小康之生活狀況、國中畢業之智識程度，暨犯後坦承
    犯行之態度等一切情狀，酌情量處有期徒刑5年，併科罰金3
    萬元，暨諭知罰金如易服勞役之折算標準為以1千元折算1日
    。經核原審之量刑尚屬妥適，並無不合。　　
　㈡被告上訴意旨復略以：倘認本件不符合槍砲彈藥刀械管制條
    例第18條第4項前段減免其刑之規定，亦請從輕量刑云云。
    惟按量刑係法院就繫屬個案犯罪之整體評價，為事實審法院
    得依職權自由裁量之事項，故判斷量刑當否之準據，應就判
    決為整體觀察及綜合考量，不可摭拾其中片段予以評斷，苟
    已以行為人之責任為基礎，斟酌刑法第57條各款所列情狀，
    在法定刑度內，酌量科刑，無偏執一端，致明顯失出失入情
    形，即不得任意指為違法（最高法院110年度台上字第6170
    號判決意旨參照）。本院審酌原判決就被告之犯罪情節及科
    刑部分之量刑基礎，已於理由欄內具體說明，業見前述，顯
    已斟酌刑法第57條各款事由，係以行為人責任為基礎，兼顧
    對被告有利與不利之科刑資料，既未逾越法定範圍，亦無違
    背公平正義之精神，客觀上不生量刑畸重或有所失入之裁量
    權濫用，核與罪刑相當原則無悖，自不得再任意指摘或摭拾
    其中之片段而指稱原判決量刑有所不當或違法。況非法持有
    非制式手槍罪之法定最低本刑為有期徒刑5年，並應併科1千
    萬元以下罰金，原審僅量處被告有期徒刑5年，併科罰金3萬
    元，其有期徒刑部分之量定已屬法定最低度刑，罰金部分則
    甚為接近法定最低度刑，對被告至為寬厚，縱仍與其主觀上
    之期待有所落差，仍難遽指原審就刑之量定有何違誤，而應
    再從輕量刑。　
　㈢綜上所述，被告上訴請求依槍砲彈藥刀械管制條例第18條第4
    項前段減免其刑，並請求從輕量刑，俱非可採，是其上訴為
    無理由，應予駁回。 
據上論斷，應依刑事訴訟法第368條，判決如主文。
本案經檢察官吳舜弼提起公訴，由檢察官邱美育到庭執行職務。
中　　華　　民　　國　　111 　年　　7 　　月　　20　　日
　　　　　　　　　刑事第九庭  審判長法　官  潘翠雪
　　　　　　　　　　　　　　　　　  法　官  陳俞婷
　　　　　　　　　　　　　　　　　  法　官  陳信旗
以上正本證明與原本無異。
如不服本判決，應於收受送達後20日內向本院提出上訴書狀，其
未敘述上訴之理由者並得於提起上訴後20日內向本院補提理由書
（均須按他造當事人之人數附繕本）「切勿逕送上級法院」。
                                    書記官  董佳貞
中　　華　　民　　國　　111 　年　　7 　　月　　20　　日
附錄法條全文：　
槍砲彈藥刀械管制條例第7條
    未經許可，製造、販賣或運輸制式或非制式火砲、肩射武器
    、機關槍、衝鋒槍、卡柄槍、自動步槍、普通步槍、馬槍、
    手槍或各類砲彈、炸彈、爆裂物者，處無期徒刑或七年以上
    有期徒刑，併科新臺幣三千萬元以下罰金。
　　未經許可，轉讓、出租或出借前項所列槍砲、彈藥者，處無
    期徒刑或五年以上有期徒刑，併科新臺幣一千萬元以下罰金
    。
　　意圖供自己或他人犯罪之用，而犯前二項之罪者，處死刑或
    無期徒刑；處徒刑者，併科新臺幣五千萬元以下罰金。
　　未經許可，持有、寄藏或意圖販賣而陳列第一項所列槍砲、
    彈藥者，處五年以上有期徒刑，併科新臺幣一千萬元以下罰
    金。
　　意圖供自己或他人犯罪之用，以強盜、搶奪、竊盜或其他非
    法方法，持有依法執行公務之人所持有之第一項所列槍砲、
    彈藥者，得加重其刑至二分之一。
　　第一項至第三項之未遂犯罰之。
槍砲彈藥刀械管制條例第12條　　
    未經許可，製造、販賣或運輸子彈者，處一年以上七年以下
    有期徒刑，併科新台幣五百萬元以下罰金。
　　未經許可，轉讓、出租或出借子彈者，處六月以上五年以下
    有期徒刑，併科新台幣三百萬元以下罰金。
　　意圖供自己或他人犯罪之用，而犯前二項之罪者，處三年以
    上十年以下有期徒刑，併科新台幣七百萬元以下罰金。
　　未經許可，持有、寄藏或意圖販賣而陳列子彈者，處五年以
    下有期徒刑，併科新台幣三百萬元以下罰金。
　　第一項至第三項之未遂犯罰之。